【裁判字號】    98,審訴,4263
【裁判日期】    981210
【裁判案由】    毒品危害防制條例
【裁判全文】
臺灣高雄地方法院刑事判決            98年度審訴字第4263號
公  訴  人  臺灣高雄地方法院檢察署檢察官
被      告  甲○○
上列被告因毒品危害防制條例案件，經檢察官提起公訴（98年度
毒偵字第5505號），嗣於本院準備程序中，被告就被訴事實為有
罪之陳述，經本院告知簡式審判程序之旨，並聽取被告與公訴人
之意見後，合議庭裁定由受命法官獨任進行簡式審判程序，判決
如下：
    主  文
甲○○施用第一級毒品，累犯，處有期徒刑捌月。扣案第一級毒
品海洛因壹包（含包裝袋，檢驗後淨重為零點壹零柒公克）沒收
銷燬之，注射針筒壹支沒收。
    事  實
一、甲○○前於民國89年間因施用毒品案件，經本院裁定觀察、
    勒戒，認無繼續施用毒品之傾向，由臺灣高雄地方法院檢察
    署檢察官以89年度毒偵字第2566號不起訴處分確定後，復於
    90年間再因施用第一級毒品案件，經本院以90年度毒聲字第
    4827號裁定送觀察、勒戒後，認有繼續施用毒品之傾向，而
    經本院以90年度毒聲字第5208號裁定送強制戒治，並以90年
    度訴字第2117號判處有期徒刑7 月確定，再經本院以91年度
    毒聲字第197 號裁定停止戒治交付保護管束，於91年8 月23
    日保護管束期滿視為強制戒治執行完畢，並於92年6 月12日
    執行上開徒刑完畢；詎仍不知戒除毒癮，於強制戒治執行完
    畢後5 年內，復基於施用第一級毒品海洛因之概括犯意，自
    94年2 月中旬某日起至94年5 月26日晚上10時許止，連續在
    高雄市○鎮區○○路106 巷89號住所等處，以針筒注射方式
    施用第一級毒品海洛因多次，經本院以94年訴字第2297號判
    決，判處有期徒刑1 年確定，於96年7 月16日執行完畢。詎
    仍不知悔改，復於98年8 月18日上午某時許，於高雄市○○
    區○○街12之1 號住處，以針筒注射方式，施用第一級毒品
    海洛因1 次。嗣經警方於98年8 月18日9 時，在高雄縣鳳山
    市○○街89號前，查獲其持有海洛因1 包（驗前淨重0.119
    公克，驗後淨重0.107 公克）及注射針筒1 支。另甲○○於
    警方未發覺其施用第一級毒品海洛因之前，主動交付上開海
    洛因1 包及注射針筒1 支，並坦承持有、施用毒品犯行，而
    願接受裁判，且經採尿送驗，結果呈嗎啡陽性反應。
二、案經高雄市政府警察局前鎮分局報請臺灣高雄地方法院檢察
    署檢察官偵查起訴。
    理  由
一、本件被告甲○○所犯係死刑、無期徒刑、最輕本刑為3 年以
    上有期徒刑以外之罪，其於準備程序中就被訴事實為有罪之
    陳述，經本院告知簡式審判程序之旨，並聽取公訴人及被告
    意見後，合議庭裁定由受命法官獨任進行簡式審判程序，合
    先敘明。
二、訊據被告對於上揭時、地，施用第一級毒品海洛因之事實，
    坦承不諱，而被告為警查獲所採之尿液檢體，經送高雄市立
    凱旋醫院檢驗結果，呈現嗎啡陽性反應，此有高雄市立凱旋
    醫院98年9 月3 日A00000000 號濫用藥物尿液報告暨高雄縣
    政府警察局前鎮分局查獲煙毒麻醉藥品案件犯罪疑嫌人姓名
    對照表各1 份附卷可稽。又扣案之白色粉末1 包，經送檢驗
    結果，確係第一級毒品海洛因成分（驗前淨重0.119 公克，
    驗後淨重0.107 公克），亦有高雄市立凱旋醫院98年10月2
    日高市凱醫驗字第11324 號濫用藥物成品檢驗鑑定書1 份在
    卷可憑（見本院卷第14頁）。足徵被告之任意性自白核與事
    實相符，應堪信為真實，可採為本件論罪科刑之依據。是本
    件事證明確，被告施用第一級毒品犯行，洵堪認定，應予依
    法論科。
三、按海洛因為毒品危害防制條例第2 條第2 項第1 款所稱之第
    一級毒品，不得施用、持有。次按觀察、勒戒或強制戒治執
    行完畢釋放後，5 年內再犯第10條之罪者，應依一般刑事訴
    訟程序予以起訴論罪科刑，此觀諸毒品危害防制條例第20條
    、第23條第2 項規定自明。再按犯毒品危害防制條例第10條
    之罪，經觀察、勒戒後，認無繼續施用毒品之傾向，應即釋
    放，並為不起訴處分；認有繼續施用毒品之傾向者，應由檢
    察官聲請法院裁定令入戒治處所施以強制戒治，至無繼續戒
    治之必要，強制戒治期滿，應即釋放，由檢察官為不起訴處
    分。經觀察勒戒、強制戒治執行完畢釋放後，5 年內再犯第
    10條之罪，依93年1 月9 日修正施行之毒品危害防制條例第
    23條第2 項規定意旨，應由檢察官偵查起訴。又依修正後之
    規定，僅限於「初犯」及「5 年後再犯」二種情形，始應先
    經觀察、勒戒或強制戒治程序。倘被告於5 年內已再犯，經
    依法追訴處罰，縱其第3 次（或第3 次以上）再度施用毒品
    之時間，在初犯經觀察、勒戒或強制戒治執行完畢釋放5 年
    以後，已不合於「5 年後再犯」之規定，且因已於「5 年內
    再犯」，顯見其再犯率甚高，原實施觀察、勒戒或強制戒治
    ，已無法收其實效，即應依該條例第10條處罰（最高法院97
    年度第5 次刑事庭會議決議參照）。查被告前因施用毒品案
    件，經本院以90年毒聲字第5208號裁定送強制戒治，於91年
    8 月28日執行完畢；又於前開強制戒治執行完畢釋放後5 年
    內，因施用毒品案件，經本院以94年訴字第2297號判決，判
    處有期徒刑1 年確定等情，有臺灣高等法院被告前案紀錄表
    在卷可稽，被告於強制戒治執行完畢釋放後，5 年內再犯毒
    品危害防制條例第10條之罪，且再犯本罪，是依前開說明，
    應依法追訴處罰。
四、核被告所為，係犯毒品危害防制條例第10條第1 項之施用第
    一級毒品罪。被告持有第一級毒品後進而施用，其持有之低
    度行為應為施用之高度行為所吸收，故不另論其持有毒品罪
    。又被告有如事實欄所載之前案紀錄等情，有臺灣高等法院
    被告前案紀錄表可參，其受有期徒刑執行完畢後，5 年內故
    意再犯本件有期徒刑以上之罪，為累犯，應依刑法第47 條
    第1 項之規定，加重其刑。另被告於警方未發覺其持有、施
    用第一級毒品海洛因之前，主動坦承施用、持有犯行，而願
    接受裁判之事實，有警詢筆錄可參，堪認均符合自首之要件
    ，依刑法第62條前段，減輕其刑，並先加而後減之。本院審
    酌被告前因施用毒品案件，經強制戒治程序，由檢察官不起
    訴處分後，仍不知悛悔，再次施用毒品自戕其身，顯然缺乏
    戒絕毒品之決心，惟念及被告坦承施用第一級毒品之事實，
    且其行為尚未害及他人，並斟酌被告之犯罪動機、手段以及
    被告之智識程度等一切情狀，量處如主文所示之刑。另扣案
    之白色粉末1 包，經送檢驗結果係第一級毒品海洛因等情，
    已如上述，應依毒品危害防制條例第18條第1 項前段規定宣
    告沒收銷燬之，至前開第一級毒品海洛因之包裝因包覆毒品
    ，其上顯留有該毒品之殘渣，衡情自難與之剝離，亦應整體
    視之為毒品，連同該包裝併予宣告沒收銷燬之；此外，鑑驗
    耗用之海洛因既已滅失，自無庸宣告沒收銷燬。另未開封注
    射針筒1 支，為被告所有且預備供施用第一級毒品海洛因所
    用之物，業據被告供述在案（見本院卷第22頁反面），爰依
    刑法第38條第1 項第2 款規定，併予宣告沒收。
據上論斷，應依刑事訴訟法第273 條之1 第1 項、第284 條之1
、第299 條第1 項前段，毒品危害防制條例第10條第1 項、第18
條第1 項前段，刑法第11條、第47條第1 項、第62條前段、第38
條第1 項第2 款，判決如主文。
本案經檢察官杜妍慧到庭執行職務。
中    華    民    國    98    年   12     月    10    日
                  刑事第十庭  法  官  曾子珍
以上正本證明與原本無異。
如不服本判決，應於收受送達後10日內向本院提出上訴書狀。
中    華    民    國    98    年   12    月     10    日
                              書記官  李承悌
附錄本判決論罪科刑法條全文：
毒品危害防制條例第10條
施用第一級毒品者，處6月以上5年以下有期徒刑。
施用第二級毒品者，處3年以下有期徒刑。


司法院資訊處製作；財團法人民間司法改革基金會備份。
